臺灣高等法院臺中分院民事裁定　100年度抗字第355號
抗　告　人　全國不動產經濟股份有限公司
法定代理人　葉春智
上列抗告人因公示催告聲明異議事件，抗告人對於中華民國100
年7月13日臺中地方法院100年度事聲字第65號所為裁定提起抗告
，本院裁定如下：
    主  文
抗告駁回。
抗告費用由抗告人負擔。
    理  由
一、抗告意旨略以：系爭本票上記載「本票僅供全國不動產大甲
    加盟店款項月費期間99.7-100.6擔保用，絕不供作其他用途
    ，特此聲明。」，且與兩造所簽訂之契約第12條規定，可知
    系爭本票乃發票人交付供聲請人擔保之用，定有一次簽發發
    票日為每月十五日之票據作為擔保，豈會未簽發票日而致該
    票據無效？參照最高法院70年度第18次民事庭會議決議（一
    ）旨，異議人亦不過依照發票人原先決定之意思，輾轉充作
    填寫發票日之機關，與自行填寫發票日完成簽發支票之行為
    無異，自當以異議人作為填入發票之機關，而達成擔保之目
    的，故該票據並非空白授權票據，並非欠缺應記載事項而無
    效，原裁定率嫌速斷，應予廢棄，另為公示催告之續行云云
    。
二、按票據喪失時，票據權利人，得為公示催告之聲請，票據法
    第19條第1項固定有明文。然依票據法第125條第1項第2款、
    第7款規定：支票應記載一定之金額及發票年月日。再依民
    事訴訟法第539條第1項規定：申報權利之公示催告，以得依
    背書轉讓之證券或法律有規定者為限。則聲請公示催告之支
    票，應記載一定之金額及發票年月日。且係得依背書轉讓之
    證券或法律有規定者為限。又已簽名或蓋章之支票，未記載
    發票年月日及金額或欠缺其中之一而遺失時，向法院聲請公
    示催告，可否准許？經最高法院68年度第15次民事庭會議決
    議：依票據法第125條第1項第2款、第7款及第11條第1項規
    定，支票上之金額及發票年月日為絕對必要記載之事項，欠
    缺記載，即為無效之票據。既為無效之票據，即非「證券」
    ，自不得依民事訴訟法第539條第1項之規定聲請為公示催告
    。惟因票據法第11條第2項規定：「執票人善意取得已具備
    本法規定應記載事項之票據者，得依票據文義行使權利；票
    據債務人不得以票據原係欠缺應記載事項為理由，對於執票
    人，主張票據無效」，是空白票據喪失後經他人補充記載完
    成提示前，仍有通知止付之必要，票據法施行細則第5條第
    4項因而明定：「通知止付之票據如為業經簽名而未記載完
    成之空白票據，而於喪失後經補充記載完成者，準依前兩項
    規定辦理，付款人應就票據金額額度內予以支付」，惟此一
    止付通知，僅屬「止付之預示」（上開最高法院決議所附研
    究報告參照），應待其空白補充記載完成，始生止付之效果
    ，並於該補充記載完成之票據提示時，依一般有效據喪失時
    之止付手續辦理，為止付通知之人應依票據法第18條第1項
    之規定，於5日內提出已為公示催告聲請之證明，否則，依
    同條第2項之規定，止付通知即失其效力。
三、經查，本件抗告人遺失之本票，並未提出票據掛失止付申請
    書，且其迄今發票年月日均為空白，自屬未經補充記載完成
    之本票，與上開空白票據辦理止付之要件不符。再者，法院
    審查票據遺失公示催告聲請時，僅為形式審查，即審查是否
    符合民事訴訟法第五百三十九條規定之要件。故抗告人主張
    依系爭本票之記載「本票僅供全國不動產大甲加盟店款項月
    費期間99.7-100.6擔保用，絕不供作其他用途，特此聲明。
    」及依兩造間系爭加盟契約書第12條第4款所定之內容，均
    難認有以執票人為填寫發票日機關之意思，縱然有之，核係
    實體爭執事項，屬本案判決之問題，非本件抗告程序所能審
    究。其執上開意旨，指摘原裁定不當，求予廢棄，非有理由
    ，應予駁回。
四、據上論結，本件抗告為無理由，爰裁定如主文。
中    華    民    國   100    年    8     月    23    日
                民事第五庭    審判長法  官  李寶堂
                                    法  官  王重吉
                                    法  官  鄭金龍
以上正本係照原本作成。
不得再抗告。
                                    書記官  姚錫鈞
中    華    民    國   100    年    8     月    23    日
                                                      Ａ